【裁判字號】    98,交聲,3869
【裁判日期】    981130
【裁判案由】    違反道路交通管理處罰條例聲明異議
【裁判全文】
臺灣臺北地方法院交通事件裁定        98年度交聲字第3869號
原處分機關  臺北市交通事件裁決所
異  議  人
即受處分人  甲○○
上列受處分人因違反道路交通管理處罰條例案件，對於臺北市交
通事件裁決所中華民國九十八年九月八日所為之處分（原處分案
號：北市裁罰字第裁二二－Ａ一Ａ二三四八三九號）聲明異議，
本院裁定如下：
    主  文
異議駁回。
    理  由
一、按禁止進入標誌「禁１」，用以告示任何車輛不准進入，設
    於禁止車輛進入路段入口顯明之處；駕駛人駕駛汽車，應遵
    守道路交通標誌、標線、號誌之指示，道路交通標誌標線號
    誌設置規則第七十三條第一項、道路交通安全規則第九十條
    分別定有明文。次按汽車駕駛人，不依遵行之方向行駛者，
    處新臺幣（下同）六百元以上一千八百元以下罰鍰，復為道
    路交通管理處罰條例第四十五條第一款所明文規定。再汽車
    駕駛人駕駛汽車有違反道路交通管理處罰條例第四十五條規
    定者，除應依該條所規定之罰緩處罰外，並予記違規點數一
    點，亦為道路交通管理處罰條例第六十三條第一項第一款所
    明定。又道路交通管理處罰條例所稱之汽車，依該條例第三
    條第八款規定，包括機器腳踏車在內。是行為人駕駛車輛不
    按遵行之方向行駛而為警舉發，於期限內繳納罰緩或到案聽
    後裁決或提出申訴或陳述，經處罰機關調查後仍認定其有不
    按遵行之方向行駛之違規行為者，依違反道路交通管理事件
    統一裁罰基準及處理細則（下稱處理細則）第二條第二項所
    定之違反道路交通管理事件統一裁罰基準表（下稱基準表）
    之規定，須對該行為人處以九百元之罰鍰，並記違規點數一
    點。
二、異議人即受處分人甲○○於民國九十八年六月十二日十四時
    二十分許騎乘車牌號碼○一八－ＣＨＬ號重型機車，沿臺北
    市○○○路○段九十七巷行駛欲轉入新生南路一段一○三巷
    三十三弄，本應依照該處禁止進入標誌指示之遵行方向禁止
    進入新生南路一段一○三巷三十三弄，惟其不遵守該應遵行
    之方向，遽而駛入新生南路一段一○三巷三十三弄北向南繼
    續行駛，適與沿新生南路一段一○三巷西向東行駛，由徐榮
    光所駕駛車牌號碼九六六九－ＮＮ號租賃車發生碰撞，經臺
    北市政府警察局大安分局交通分隊員警王清福到場處理，並
    經臺北市政府警察局交通大隊事故處理組員警李俊修事後調
    查結果，以受處分人有違反道路交通管理處罰條例第四十五
    條第一款不按遵行方向行駛之違規行為逕行掣單舉發，嗣將
    舉發通知單送達受處分人後，受處分人於舉發通知單上所載
    應到案日期（九十八年七月二十三日）前之九十八年七月九
    日向原處分機關提出申訴，經原處分機關函請舉發機關調查
    結果，仍認受處分人確有上揭違規事實，原處分機關乃依道
    路交通管理處罰條例第四十五條第一款、第六十三條第一項
    第一款（漏引第一款）、處理細則第四十三條、第四十四條
    及基準表之規定，於九十八年九月八日以北市裁罰字第裁二
    二－Ａ一Ａ二三四八三九號裁處受處分人罰鍰九百元並記違
    規點數一點在案。
三、聲明異議意旨詳如後附之刑事聲明異議狀影本所載。
四、經查：
(一)本件受處分人係於上開時間騎乘車牌號碼○一八－ＣＨＬ號
    重型機車，沿臺北市○○○路○段九十七巷行駛轉入新生南
    路一段一○三巷三十三弄行駛，與沿新生南路一段一○三巷
    西向東行駛，由徐榮光所駕駛車號九六六九－ＮＮ號租賃車
    發生碰撞，嗣員警據報趕抵現場處理等情，為受處分人所不
    否認，並有員警所製作之受處分人交通事故談話紀錄表及徐
    榮光交通事故談話紀錄表、道路交通事故現場圖、交通事故
    初步分析研判表、交通事故現場圖、交通事故補充資料表、
    道路交通事故調查報告表及現場照片在卷可查，堪信真實。
(二)受處分人雖以依現場交通號誌、號線設置狀況，並無法使其
    於行車時辨識所行駛的道路為單行道，且路面上並未設置停
    止線及行車指示方向，其無法辨識此為單行道，又現場照片
    於新生南路一段九十七巷口設置之「禁止進入」標誌設於左
    側，且以逆時鐘方向偏斜約四十五度，其依行車方向轉彎拍
    攝，無法辨別此標誌，況依道路狀況判斷路口右側尚有空間
    可設置標誌，所以此禁制除影響辨識效果，也易被誤認為是
    新生南路一段九十七巷東向西單行道的禁制標誌，是以其逆
    向行駛原因係交通標誌、標線維護、設置不當所致云云置辯
    。矧有關道路交通管理之實際標誌、標線、管制方法、手段
    ，乃行政機關依其職權所為裁量之行政措施或處分，除有重
    大、明顯瑕疵或其他違法情形外，尚非法院所得任意指摘或
    變更。又按禁制標誌設於距禁制事項之起點至一○○公尺間
    適當之地點；標誌以豎立於行車方向之右側為原則，特殊情
    況得豎立於行車方向之左側或以懸掛方式設置之；除本規則
    另有規定外，標誌之牌面應與行車方向成九○度角為原則，
    但得視實際情況酌量調整其水平或俯仰角度，此觀道路交通
    標誌標線號誌設置規則第五十七條第五款、第十六條第一項
    、第二項之規定自明，而就卷內之照片觀之，該「禁止進入
    」標誌係設置於新生南路一段一○三巷三十三弄路口起始點
    且係設置於標誌桿頂端顯而易見之處，並無位置過高或過低
    ，致駕駛人難以目視之情形；且該標誌面積甚大，並以白底
    搭配紅色圖樣之醒目設計方式，衡情受處分人於駛至該路口
    前之相當距離時，應得發見該標誌，而即時依指示方向行駛
    。雖受處分人辯稱依其所拍攝照片角度看不到標誌云云，且
    依其所拍攝編號三號照片所示由新生南路一段九十七巷東往
    西方向確實僅能看見「禁止進入」禁制標誌之後方，然就其
    所拍攝照片編號四號以觀，當其位置在新生南路一段一○三
    巷三十三弄、新生南路一段九十七巷口時，該「禁止進入」
    禁制標誌實已清晰可辨識；另該路口呈單純之Ｔ字形交岔路
    ，並無何複雜情形導致駕駛人難以辨識標誌之情形，此觀臺
    北市政府警察局交通警察大隊九十八年十月二十七日北市警
    交大事字第○九八三三四八六一○○號函檢附之該處現場照
    片及現場圖等自明；況受處分人係考領有駕駛執照之人，對
    交通標誌應有一定之認識，且行車時理當注意隨時注意左、
    右方之車前狀況及各種標誌，自無要求主管機關僅得於特定
    方向豎立標誌之理。是受處分人於行駛至該地點時，施以一
    般通常用路人之注意，當可發現該標誌之存在並加以遵守，
    是若受處分人於行車時未及注意左前方之禁止進入標誌，顯
    屬可歸責於己，並非該標誌之設置有何不當，要難將受處分
    人應負之違規責任歸咎於交通標誌之主管機關，是受處分人
    所辯該路段禁止進入標誌設置不當云云，顯不足採，受處分
    人有不按遵行方向行駛之違規行為，堪以認定。
五、綜上所述，受處分人確有在前述時地不按遵行方向行駛之違
    規行為，且在應到案日期前提出申訴，從而原處分機關依道
    路交通管理處罰條例第四十五條第一款、處理細則第四十三
    條、第四十四條及基準表之規定，裁處罰鍰九百元，並依同
    條例第六十三條第一項第一款之規定記違規點數一點，核無
    違誤，本件聲明異議為無理由，應予駁回。
據上論斷，應依道路交通案件處理辦法第十九條，裁定如主文。
中    華    民    國    98    年    11    月    30    日
                  交通法庭  法  官  黃紹紘
以上正本證明與原本無異。
如不服本裁定，應於送達後5日內，向本院提出抗告狀。
                            書記官  陳靜君
中    華    民    國    98    年    11    月    30    日

司法院資訊處製作；財團法人民間司法改革基金會備份。
